ACORDAO-COMPLETO-2389295

ACÓRDÃO 4437/2020 ATA 12/2020 - SEGUNDA CÂMARA

VISTOS, relatados e discutidos estes autos que tratam de Tomada de Contas Especial instaurada pelo Fundo Nacional de Saúde, em desfavor do Sr. Bruno Gustavo Araújo Loureiro, ex-prefeito de Japaratinga/AL (gestão: 1/1/2005 a 31/12/2008) , em razão de irregularidades no Convênio 629/2005, que teve por objeto dar apoio técnico e financeiro para a aquisição de "Unidade Móvel de Saúde", visando ao fortalecimento do Sistema Único de Saúde (SUS) ;
ACORDAM os ministros do Tribunal de Contas da União, reunidos em Sessão da 2ª Câmara, ante as razões expostas pelo relator, em:
9.1. com fundamento nos arts. 1º, inciso I, 16, inciso III, alínea "b", e 19, parágrafo único, da Lei 8.443/1992 c/c arts. 1º, inciso I, e 209, inciso II, do Regimento Interno, julgar irregulares as contas do Sr. Bruno Gustavo Araújo Loureiro, ex-prefeito de Japaratinga/AL (gestão: 1/1/2005 a 31/12/2008) ; e
9.2. remeter cópia deste acórdão ao responsável e aos órgãos/entidades interessados, para ciência, e comunicar-lhes que o relatório e o voto que a fundamentam podem ser acessados por meio do endereço eletrônico www.tcu.gov.br/acordaos.

Tomada de Contas Especial instaurada pelo Fundo Nacional de Saúde, em desfavor do Sr. Bruno Gustavo Araújo Loureiro, ex-prefeito de Japaratinga/AL (gestão: 1/1/2005 a 31/12/2008), em razão de irregularidades no Convênio 629/2005, que teve por objeto dar apoio técnico e financeiro para a aquisição de Unidade Móvel de Saúde, visando ao fortalecimento do Sistema Único de Saúde (SUS).

Segunda Câmara

Município de Japaratinga - AL.

3. Interessados/Responsáveis:
3.1. Interessado: Fundo Nacional de Saúde - MS (00.530.493/0001-71).
3.2. Responsável: Bruno Gustavo Araújo Loureiro (XXX.024.804-XX).

13.1. Ministros presentes: Ana Arraes (Presidente), Augusto Nardes (Relator), Aroldo Cedraz e Raimundo Carreiro.
13.2. Ministro-Substituto presente: André Luís de Carvalho.

ACORDAO-COMPLETO-2479607

Acórdão 10894/2021 - Segunda Câmara

AUGUSTO NARDES

Transcrevo a seguir a instrução de peça 72 lavrada por auditor da Secretaria de Controle Externo de Tomada de Contas Especial (SecexTCE) , que contou com a anuência do corpo dirigente daquela unidade (peças 73 e 74) :
"INTRODUÇÃO
Cuidam os autos de tomada de contas especial instaurada pelo Fundo Nacional de Saúde (FNS) , originalmente em desfavor do Sr. Bruno Gustavo Araújo Loureiro (CPF: XXX.024.804-XX) , na condição de ex-prefeito de Japaratinga/AL (gestão: 1/1/2005 a 31/12/2008) , em razão da omissão no dever de prestar contas dos recursos do Convênio 629/2005 (Siafi 541892) , celebrado entre o FNS e o Município de Japaratinga/AL, que teve por objeto dar apoio técnico e financeiro para a aquisição de 'Unidade Móvel de Saúde', visando ao fortalecimento do Sistema Único de Saúde (SUS) (peça 1, p. 27-41) .
HISTÓRICO 
Em 13/12/2006 foi emitido o Parecer Técnico de aprovação (peça 1, p. 13) do plano de trabalho apresentado (peça 1, p. 9-11) .
1.1. Conforme disposto na cláusula terceira do termo de convênio, firmado em 29/12/2005, foram previstos R$ 27.000,00 para a execução do objeto, dos quais R$ 25.000,00 seriam repassados pelo concedente e R$ 2.000,00 corresponderiam à contrapartida (peça 1, p. 31) . 
1.2. Os recursos federais foram repassados em uma parcela, mediante a ordem bancária 2007OB927491, no valor de R$ 25.000,00, emitida em 28/8/2007 (peça 1, p. 45) . Os recursos foram creditados em 30/8/2007 na conta específica: Banco do Brasil, agência n. 4021-5, conta corrente n.  12.774-4 (peça 18, p. 2) . 
1.3. O ajuste vigeu no período de 29/12/2005 a 24/12/2006 (peça 1, p. 43) , e previa a apresentação da prestação de contas até 60 dias após o término da vigência do convênio (22/2/2007) , conforme parágrafo segundo da cláusula nona (peça 1, p. 37) . Diante do atraso do repasse das verbas federais, a vigência final foi alterada duas vezes ex officio, sendo que a data final foi estabelecida para 22/8/2008, com prazo final da prestação de contas em 21/10/2008 (peça 70, p. 62 e 102) .
1.4. No período de 27/2/2008 a 28/2/2008 foi realizada fiscalização em Japaratinga/AL pela Divisão de Convênios e Gestão do Núcleo Estadual do Ministério da Saúde em Alagoas (DICON/AL) , consoante o Relatório de Fiscalização in loco n. 16-1/2008 (peça 1, p. 47-55) . No referido relatório foi apontado o seguinte, em suma:
foi realizada a Tomada de Preços n. 1/2008 para a compra do objeto conveniado, tendo sido apresentado à equipe o termo de adjudicação e homologação, de 15/1/2008;
a licitação abrangeu a compra de duas unidades móveis de saúde, no caso, a prevista no convênio objeto desta TCE e outra decorrente do Convênio 3.469/2005 (objeto do TC Processo 025.505/2010-6) ;
no caso da execução física, comprovou-se que até 27/2/2008 não havia sido adquirida a unidade móvel;
o relatório indica que foi 'apresentado um veículo (ambulância) Fiat Fiorino, chassis 9BD25504988827330, CRLV em nome da Prefeitura Municipal de Japaratinga, Renavan 953432165, Placa MUH 5172 datado de 19/02/2008, resultado da T. de Preço 1/2008, contrato 1/2008, ainda não pago com recursos deste convênio';
a equipe de fiscalização registrou, ainda, que o veículo apresentado, no valor de R$ 42.090,00, não atendia às especificações do plano de trabalho, posto que foi aprovada a aquisição de uma unidade móvel para transporte de equipes do PSF.
1.5. Em 24/9/2008, foi realizada outra fiscalização pelo Ministério da Saúde (peça 1, p. 75-85) . No Relatório de Fiscalização in loco n. 63-2/2008 consta a informação de que não foram atendidas as recomendações da vistoria anterior e que a execução do objeto não fora iniciada. O técnico afirmou que a documentação referente à execução do convênio não fora disponibilizada e que a prestação de contas não fora apresentada ao FNS, embora a vigência houvesse expirado em 22/8/2008.
1.6. O então prefeito foi notificado, em seguida, houve reiteração da notificação, acerca das constatações relatadas pela fiscalização, mas não se manifestou (peça 1, p. 99 e 101-102) .
1.7. Em 2/10/2008, o Ministério da Saúde notificou o Prefeito acerca da apresentação da prestação de contas (peça 1, p. 103-105) , todavia o responsável manteve-se silente.
1.8. Em 12/1/2010, foi emitido o Relatório de Tomada de Contas Especial n. 2/2010, com a conclusão de irregularidade das contas, listando como irregularidade: 'NÃO APRESENTAÇÃO da Prestação de Contas de acordo com o Relatório de Verificação 'in loco' 63-2/2008, de 17/10/2008 (...) ' (peça 1, p. 137-141) .
1.8.1. O Ministro de Estado da Saúde tomou conhecimento do processo (peça 1, p. 155) .
Fase externa da TCE
Em 14/8/2012, a presente tomada de contas especial foi autuada no TCU, dando início à fase externa da TCE.
1.9. Em 21/10/2014, o processo foi apreciado pelo Tribunal, consoante o Acórdão 5954/2014-TCU-Segunda Câmara, da relatoria do Exmo. Ministro Raimundo Carreiro (peça 24) . Naquela oportunidade, foram julgadas irregulares as contas do Sr. Bruno Loureiro:
9.1 julgar irregulares as contas do Sr. Bruno Gustavo Araújo Loureiro, com fulcro no art. 1º, inciso I, e no art. 16, inciso III, alínea 'c', da Lei n.º 8.443, de 16 de julho de 1992, c/c o art. 19 e o art. 23, inciso III, da mesma Lei, condenando-o ao pagamento dos valores discriminados, fixando-lhe o prazo de 15 (quinze) dias, a contar da notificação, para comprovar, perante o Tribunal, o recolhimento desses valores aos cofres do Fundo Nacional de Saúde, atualizados monetariamente e acrescidos dos juros de mora calculados a partir das datas indicadas até a data do recolhimento, na forma prevista na legislação em vigor; 
	Valor original (R$) 
	Data da ocorrência

	25.000,00
	30/8/2007

9.2 aplicar ao Sr. Bruno Gustavo Araújo Loureiro a multa referida no art. 57 da Lei nº 8.443, de 1992, no valor de R$ 2.500,00 (dois mil e quinhentos reais) , fixando-lhe o prazo de 15 (quinze) dias, a partir da notificação, para que comprove, perante o Tribunal, seu recolhimento aos cofres do Tesouro Nacional, atualizada monetariamente a partir do dia seguinte ao término do prazo ora fixado, até a data do efetivo pagamento;
1.10. Em 1/12/2017, o responsável interpôs recurso de revisão (peças 40 a 47) contra o Acórdão 5954/2014-TCU-Segunda Câmara. 
1.11. Em 29/8/2018, foi julgado o recurso de revisão pelo Tribunal, oportunidade em que houve o conhecimento do recurso, a anulação do Acórdão 5954/2014-TCU-Segunda Câmara e o encaminhamento dos autos ao relator a quo, consoante determinações do Acórdão 2019/2018-TCU-Plenário, da relatoria do Exmo. Ministro Aroldo Cedraz (peça 58) :
9.1. conhecer do Recurso de Revisão interposto pela Sr. Bruno Gustavo Araújo Loureiro para, no mérito, dar-lhe provimento; 
9.2. anular o Acórdão 5954/2014-TCU-Segunda Câmara; 
9.3. encaminhar os autos ao relator a quo para as providências que entender pertinentes; 
9.4. dar ciência desta deliberação ao recorrente, aos órgãos/entidades interessados e à Procuradoria da República no Estado no Estado de Alagoas.
1.12. Em 11/10/2018, foi realizado novo sorteio de relator deste processo, em face de impedimento do relator atribuído (peça 67) , tendo sido sorteado o Exmo. Ministro Augusto Nardes. 
1.13. Em 31/10/2018, o Relator exarou a seguinte decisão (peça 69, destaques nossos) :
 (...) 
2. A nulidade em questão resultou do erro de procedimento consistente na juntada da prestação de contas enviada pelo responsável ao órgão, de forma intempestiva, nos autos do TC Processo 025.505/2010-6, e não no presente feito. 
3. Assim, restituo os autos à Secretaria de Controle Externo no Estado de Alagoas (Secex/AL) para que analise a prestação de contas em questão, em conjunto com os elementos juntados pelo responsável por ocasião de seu recurso de revisão (peças 40-47) , dando prosseguimento ao processo por meio de instrução preliminar (eventual nova citação ou diligência) ou definitiva (cuja proposta seja de arquivamento da tomada de contas especial sem julgamento de mérito) .
1.14. Em 18/9/2019, em face do despacho do Relator, foi realizada a cópia integral de peça disponível (arquivo 'idSisdoc_1647599v2-28') do TC Processo 025.505/2010-6, relativa ao Convênio 629/2005 (Siafi 541892) , a qual foi anexada a estes autos como peça n. 70. Cumpre esclarecer que essa peça ora anexada passou a integrar os autos do TC Processo 025.505/2010-6 em 16/11/2010 (peça 70, p. 2) .
ANÁLISE DOS PRESSUPOSTOS DE PROCEDIBILIDADE DA IN/TCU 71/2012
Verificação de Eventual Prejuízo ao Contraditório e Ampla Defesa
Verifica-se que não há prejuízo ao contraditório e ampla defesa, uma vez que não houve o transcurso de mais de dez anos desde o fato gerador sem que tenha havido a notificação do responsável pela autoridade administrativa federal competente (art. 6º, inciso II, c/c art. 19 da IN/TCU 71/2012, modificada pela IN/TCU 76/2016) , pois os recursos transferidos e as despesas impugnadas referem-se aos exercícios de 2006 a 2008, e o responsável foi notificado sobre as irregularidades pela autoridade administrativa competente conforme descrito no Relatório Completo do Tomador de Contas Especial n. 2/2010 (peça 1, p. 137-141) .
1.15. Além disso, considerando-se a data final para apresentação da prestação de contas (21/10/2008) e a data de ordenação da citação (4/10/2012, à peça 5) , nota-se que não houve o transcurso de mais de dez anos a partir do fato gerador. 
Valor de Constituição da TCE
1.16. Verifica-se, também, que o valor atualizado do débito apurado (sem juros) em 8/4/2012 era de R$ 32.190,00, portanto superior ao limite mínimo de R$ 23.000,00, na forma estabelecida no art. 11 da Instrução Normativa TCU n. 56/2007, em vigor à época.
VERIFICAÇÃO DA EXISTÊNCIA DE OUTROS DÉBITOS
Em atenção ao comando contido no item 9.4 do Acórdão 1772/2017-TCU-Plenário, de relatoria do Exmo. Ministro-Substituto Augusto Sherman Cavalcanti, e em atendimento ao disposto no art. 6º, § 1º, da Instrução Normativa TCU 71/2012, informa-se os demais processos em tramitação no Tribunal, nos quais foi constatada a existência de outros débitos imputáveis aos responsáveis arrolados nestes autos:
	Responsável
	Processos

	Bruno Gustavo Araújo Loureiro (CPF XXX.024.804-XX) 
	Processo 017.251/2017-6; Processo 014.884/2017-8

EXAME TÉCNICO
Situação encontrada: No termo de convênio constou que o repasse financeiro destinava-se à aquisição de unidade móvel de saúde (peça 1, p. 27) . Já no Parecer Técnico que aprovou o plano de trabalho submetido constou que o objeto do convênio era a aquisição de 'Aquisição de Unidade Móvel para o Programa de Saúde da Família' (peça 1, p. 13) .
1.1. Nas fiscalizações realizadas pela Dicon/AL no município de Japaratinga em 2008 (peça 1, p. 47-55 e p. 75-85) foi considerado que não fora adquirida a unidade móvel, porém restou apontado que foi apresentado um veículo como sendo o objeto do convênio (Renavam: 953432165) . Ademais, restou consignado em um dos relatórios de fiscalização que a documentação referente à execução do convênio não fora disponibilizada. Em suma, o entendimento da Dicon/AL foi de que não houve a execução do objeto conveniado (peça 1, p. 47-55) .
1.2. O responsável foi notificado, porém permaneceu silente, quanto aos achados da fiscalização.
1.3. Na instrução inicial no âmbito desta Corte (peça 4) foi proposta a realização de citação do responsável e de diligência ao Banco do Brasil para solicitar cópia dos extratos bancários da conta específica do convênio e do (s) cheque (s) e/ou outros instrumentos saques, proposta esta que foi acolhida pelo Titular da Unidade (peça 5) .
1.4. Feitas as diligências, o Banco do Brasil remeteu as cópias requeridas (peça 18) . Pelos documentos enviados, verifica-se que os recursos federais foram creditados em 30/8/2007 (peça 18, p. 1) e permaneceram na conta específica, sem aplicação financeira, até 14/4/2008 (peça 11, p. 15) . Nessa última data foi feito um depósito e uma transferência a crédito dessa conta e sacado o saldo de R$ 42.090,00, mediante o cheque 300941, a favor de uma empresa cujo nome não está legível na cópia do cheque (peça 18, p. 12) .
1.5. Confirmou-se, portanto, que os recursos foram integralmente geridos no mandato do Sr. Bruno Gustavo Araújo Loureiro (2005-2008) , recaindo sobre ele, portanto, a responsabilidade pela aplicação dos recursos do Convênio 692/2005, firmado entre o Município de Japaratinga/AL e o Fundo Nacional de Saúde, tendo por objeto a aquisição de uma 'Unidade Móvel de Saúde', visando ao fortalecimento do Sistema Único de Saúde (SUS) .
1.6. Em 1/12/2017, o advogado do responsável interpôs recurso de revisão (peça 40) , com cópia de documentos em anexo (peça 41 a 47) , em face do Acórdão 5954/2014-TCU-Segunda Câmara, oportunidade em que apresentou os seguintes argumentos quanto à execução do objeto do convênio n. 629/2005:
informou acerca de documento novo que comprova a regular aplicação dos recursos do convênio 629/2005, o qual tinha como plano de trabalho a aquisição de um veículo, motor 1.0, capacidade para 5 pessoas, no valor de R$ 27.000,00 (...) , ao passo que foi adquirido pela municipalidade um veículo Fiat Uno Mille Fire, motor 1.0, 4 portas, com capacidade para 5 pessoas, no valor de R$ 23.180,00 (...) , conforme atesta a nota fiscal, o comprovante do seguro DPVAT, e fotografia da cerimônia de entrega do veículo na época em que o Sr. Bruno Loureiro era prefeito (peça 40, p. 4) ;
 deve ser esclarecido que, quando do julgamento da Tomada de Contas Especial, houve uma divergência com a realidade fática, dado que foi considerado que o valor do convênio 629/2005 teria sido utilizado para o pagamento de R$ 42.090,00 (...) para a compra de um veículo que não estaria no plano de trabalho, conforme trecho do Acórdão TCU.
1.7. Por fim, cabe mencionar trecho da análise constante de instrução técnica da Secex-AL, datada de 4/2/2011, no âmbito do TC Processo 025.505/2010-6, no qual foi apontado que não houve sobreposição dos objetos entre os convênios 629/2005 e 3469/2005:
7. O Nems/AL atendeu mediante o envio da documentação que passou a compor o Anexo 2. Embora pela informação fique evidenciado que não houve a sobreposição de objetos entre os convênios 629/2005 e 3469/2005, quanto a este último, o Nems/AL registrou que ficou impossibilitado de emitir parecer sobre a gestão do convênio em razão de que a documentação apresentada pelo Prefeito estava incompleta (fls. 160 e 328 do Anexo 2) .
Análise:
De início cabe apontar que na procuração, datada de 11/10/2017, do Sr. Bruno Gustavo Araújo Loureiro ao seu advogado constou poderes para 'fazer declarações', dentre outros (peça 39) . Em seu recurso de revisão, o advogado do responsável argumentou que foi adquirido o automóvel objeto do convênio: ' (...) foi adquirido pela municipalidade um veículo uno Mille Fire, motor 1.0, 4 portas, com capacidade para 5 pessoas, no valor de R$ 23.180 (...) , conforme atesta a nota fiscal, o comprovante do seguro DPVAT, e fotografia da cerimônia de entrega do veículo na época em que o Sr. Bruno Loureiro era prefeito' (peça 40, p. 4) . O advogado informou que o referido bem foi adquirido em 13/7/2006 (peça 40, p. 5) .
a) Sobre o veículo placas MUY-6336 - Fiat Uno Mille
1.1. A nota fiscal apresentada é a de n. 0164604 da empresa Blumare Veicolo Ltda. (CNPJ 40.926.263/0001-40) , de 13/7/2006 (peça 45) . Na referida nota fiscal consta inscrita menção ao Convênio n. 629/2005. Na nota fiscal consta que a placa do veículo é MUY-6336. O nr. do chassis constante na referida nota fiscal é: 9BD15822764861077. Essa nota fiscal refere-se à aquisição do veículo Fiat Uno Mille.
1.2. O comprovante de seguro DPVAT refere-se ao veículo de chassis: 9BD15822764861077, placas MUY-6336 (peça 41) . O bilhete do seguro está datado de 26/7/2006.
1.3. Na foto apresentada, consta do lado esquerdo um veículo Fiat Uno Mille de placas MUY-6336 (peça 42) .
b) Sobre o veículo placas MUH-5172- Fiat Fiorino
1.4. A outra nota fiscal apresentada pelo advogado do responsável tem sua numeração com legibilidade prejudicada, porém foi emitida em 13/2/2008, pela empresa Fiori Veicolo Ltda. (CNPJ 35.715.234/0001-08) , no valor de R$ 42.090,00 (peça 44) . Essa nota fiscal refere-se à aquisição do veículo Fiat Fiorino Flex.
1.5. Quanto ao documento de licenciamento apresentado por ocasião da interposição do recurso de revisão (peça 46) , ele é do veículo de placas MUH-5172, referente a uma caminhonete da marca Fiat, ano de fabricação 2008.
c) Sobre a prestação de contas, datada de 29/9/2010 (peça 70) 
1.6. Quanto à prestação de contas encaminhada pelo responsável à DICON/AL, datada de 29/9/2010 (peça 70, p. 140) , consta na Relação de Bens Adquiridos que o automóvel adquirido foi no valor de R$ 42.090,00, adquirido em 13/2/2008, o qual foi pago mediante o cheque n. 14861 descontado na data de 14/4/2008, consoante o extrato bancário da conta específica (peça 70, p. 143) . Há, inclusive, na prestação de contas cópia de nota fiscal de confecção das placas MUH-5172 (peça 70, p. 145) .
d) Divergência entre as declarações de 2017 (peças 40, 41, 42 e 45) e a prestação de contas de 2010 (peça 70) 
1.7. Nota-se, assim, divergência entre a declaração de 2017 e a prestação de contas de 2010. Segundo as declarações de 2017 o automóvel adquirido teria sido o de placas MUY-6336 - Fiat Uno Mille, enquanto pela prestação de contas de 2010 teria sido adquirido o automóvel de placas MUH-5172- Fiat Fiorino. 
1.8. Por sinal, as informações da prestação de contas de 2010 (peça 70) convergem com as informações prestadas à equipe de fiscalização da Dicon/AL em 2008 (peça 1, p. 47-55) , oportunidade em que fora apresentado o veículo de placas MUH-5172 como tendo sido objeto de aquisição com recursos do convênio.
1.9. Dessa feita, nota-se que não houve o equívoco apontado pelo advogado do responsável na análise constante do acórdão recorrido (peça 40, p. 4-5) , a qual tomou por base o veículo de placas MUH-5172. 
1.10. Assim, levando-se em consideração as últimas declarações do responsável (peça 40) , por intermédio de seu advogado, torna-se insubsistente e inconsistente a prestação de contas submetida à entidade concedente relativa à aquisição do veículo de placas MUH-5172 (peça 70) , vez que apresenta novo quadro fático: a de aquisição do veículo de placas MUY-6336 (peça 40, p. 4-5; peça 41, 42 e 45) , com recursos advindos do Convênio n. 629/2005 (Siafi 541892) .
e) Eventos ocorridos na execução do convênio
1.11.  Diante do novo quadro fático apresentado pelo advogado do responsável em 2017 (peça 40) e da documentação então acostada aos autos até o presente momento, há indícios que ocorreram os seguintes fatos na execução do convênio: (a) não cumprimento do prazo originalmente estipulado para prestação de contas do Convênio 629/2005; (b) ausência de processo licitatório; (c) adimplemento da contrapartida; (d) não devolução do saldo da conta específica do Convênio 629/2005, no caso de não utilização da totalidade dos recursos federais transferidos na execução do objeto pactuado. 
Ocorrência 1: Não cumprimento do prazo originalmente estipulado para prestação de contas do Convênio 629/2005 (Siafi 541892) , cujo prazo encerrou-se em 21/10/2008;
Dispositivos violados: parágrafo segundo da cláusula nona do termo do Convênio n. 629/2005 (Siafi 541892) (peça 1, p. 37) ; parágrafo único do art. 70 da Constituição Federal.
Responsável: Sr. Bruno Gustavo Araújo Loureiro (CPF: XXX.024.804-XX) , na condição de ex-prefeito de Japaratinga/AL (gestão: 1/1/2005 a 31/12/2008) ;
Condutas: apresentar a prestação de contas relativa ao Convênio n. 629/2005 após o prazo final estabelecido no termo de convênio, o qual foi prorrogado por termos aditivos. 
Evidências: 
- Ofício n. 110/2010, de 30/09/2010, da Prefeitura Municipal de Japaratinga/AL, direcionado ao chefe da Divisão de Convênios e Gestão do Núcleo Estadual do Ministério da Saúde em Alagoas, pelo qual encaminhou a prestação de contas do Convênio n. 629/2005 (peça 70, p. 136) ;
- termos aditivos do convênio n. 629/2005 (Siafi 541892) (peça 70, p. 62 e 102) .
1.1. Considerando-se a data de ordenação da citação (4/10/2012, à peça 5) e sua efetivação em 18/10/2012 (peça 9) ; considerando-se que o advogado do responsável apresentou novo quadro fático quanto ao uso dos recursos repassados à conta do Convênio 629/2005 (Siafi 541892) na data de 1/12/2007 (peça 40) ; resta caracterizado que houve a omissão do dever de prestar contas, consoante decisões recentes deste Tribunal (Acórdão 5910/2016-TCU-2ª. Câmara; Acórdão 438/2016-TCU-2ª. Câmara; Acórdão 7471/2015-TCU-1ª. Câmara; Acórdão 5773/2015-TCU-1ª. Câmara) , posto que a efetiva prestação de contas deu-se após a citação pelo Tribunal.
1.2. O prazo final da prestação de contas do Convênio 629/2005 (Siafi 541892) ocorreu em 21/10/2008 (peça 70, p. 62 e 102) . Tão somente em 30/09/2010 o responsável encaminhou a prestação de contas para o Ministério da Saúde, mediante o Ofício n. 110/2010, referente ao veículo MUH-5172 (peça 70, p. 136) , situação que caracterizaria intempestividade no dever de prestar contas, consoante o Acórdão 1217/2019-TCU-Plenário e o Acórdão 3771/2017-TCU-Segunda Câmara.  Porém, diante do novo quadro fático apresentado ao Tribunal pelo advogado do responsável em 1/12/2017 (peça 40) , na qual veiculou declarações (peça 40, p. 4-5) , acompanhada de documentação probatória (peças 41, 42 e 45) , no sentido de ser a prestação de contas sobre a aquisição do veículo de placas MUY-6336 - Fiat Uno Mille. 
1.3. Resta, assim, caracterizado que não foi cumprido o prazo originalmente estipulado para prestação de contas do Convênio 629/2005, o qual expirou em 21/10/2008. Tendo em vista que essa ocorrência não constou das notificações realizadas anteriormente, entende-se ter ocorrido a prescrição da pretensão punitiva do TCU, visto que já decorreu prazo superior a dez anos sem que tenha sido autorizada sua audiência pelo TCU por tal irregularidade. 
Ocorrência 2: Ausência de processo licitatório;
Dispositivos violados: art. 27 da IN/STN n. 1/1997; subitem 2.10 do inciso II da cláusula segunda do termo de convênio (peça 1, p. 29) 
Responsável: Sr. Bruno Gustavo Araújo Loureiro (CPF: XXX.024.804-XX) , na condição de ex-prefeito de Japaratinga/AL (gestão: 1/1/2005 a 31/12/2008) ;
Condutas: não demonstrar a execução de licitação para a aquisição do veículo de placas MUY-6336 com recursos repassados à conta do Convênio n. 629/2005 (peça 40, p. 4-5; peça 41, 42 e 45) ;
Evidência: não há nos autos evidência de licitação para a aquisição do veículo de placas MUY-6336 com recursos repassados à conta do Convênio n. 629/2005.
1.4. Não há informações sobre a execução de processo licitatório para a aquisição do veículo, objeto do convênio, situação em afronta ao disposto no art. 27 da IN/STN n. 1/1997 c/c subitem 2.10 do inciso II da cláusula segunda do termo de convênio (peça 1, p. 29) . 
2.10. Promover as licitações que forem necessárias para a aquisição de materiais ou insumos a serem utilizados na execução do objeto avençado, de acordo com a legislação específica;
1.5. Tendo em vista que essa ocorrência não constou das notificações realizadas anteriormente, entende-se ter ocorrido a prescrição da pretensão punitiva do TCU, visto que já decorreu prazo superior a dez anos sem que tenha sido autorizada sua audiência pelo TCU por tal irregularidade.
Ocorrência 3: Adimplemento da Contrapartida;
Valor histórico: R$ 1.717,04;
Dispositivos violados: cláusula terceira do termo de convênio (peça 1, p. 31) ;
Responsáveis: 
- Sr. Bruno Gustavo Araújo Loureiro (CPF: XXX.024.804-XX) , na condição de ex-prefeito de Japaratinga/AL (gestão: 1/1/2005 a 31/12/2008) ;
- Município de Japaratinga/AL (CNPJ 12.247.946/0001-36) .
Condutas: houve adimplemento da contrapartida;
Evidência: extratos bancários da conta específica (peça 18) .
1.6. Subsume-se a partir da cláusula terceira do termo de convênio (peça 1, p. 31) que o valor da contrapartida a cargo da entidade convenente seria o equivalente a 7,41% do valor total do objeto a ser adquirido (originalmente R$ 2.000,00) . Tendo em vista que o valor total da aquisição foi de R$ 23.180,00, consoante o advogado do responsável (peça 40, p. 4-5) , o valor da contrapartida corresponderia a R$ 1.717,04, de acordo com o quadro abaixo:
Quadro 1: Cálculo da Contrapartida
		Termo do Convênio
		Execução do Convênio

		Valor (em R$) 
	Participação
	Valor (em R$) 

	Valor Total (em R$) 
	27.000,00
	100%
	23.180,00

	Concedente
	25.000,00
	92,59%
	21.462,96

	Contrapartida
	2.000,00
	7,41%
	1.717,04

1.7. À vista dos extratos bancários (peça 18, p. 11) , considera-se que houve o depósito de recursos da entidade convenente na conta específica no dia 2/4/2008, no valor de R$ 16.825,43.
Ocorrência 4: Não devolução do saldo da conta específica do Convênio 629/2005 (Siafi 541892) , no caso de não utilização da totalidade dos recursos federais transferidos na execução do objeto pactuado;
Valor histórico: R$ 3.537,04;
Dispositivos violados: art. 7º, inciso XIII, e 31, § 9º, e 38, alínea, inciso II, alínea 'e', da Instrução Normativa da Secretaria do Tesouro Nacional nº 01, de 15 de janeiro de 1997, com a redação pela IN/STN nº 2/2002;
Responsáveis: 
- Sr. Bruno Gustavo Araújo Loureiro (CPF: XXX.024.804-XX) , na condição de ex-prefeito de Japaratinga/AL (gestão: 1/1/2005 a 31/12/2008) ;
- Município de Japaratinga/AL (CNPJ 12.247.946/0001-36) .
Condutas: não devolver à entidade concedente o saldo do convênio n. 629/2005 (Siafi 541892) ;
Evidências: 
- extratos bancários da conta específica (peça 18) ;
- declarações do advogado do responsável (peça 40) .
1.8. Considerando que o valor total do convênio foi de R$ 23.180,00; considerando que o valor proporcional a cargo do concedente nesse cenário era de R$ 21.462,96 (equivalente a 92,59% dos recursos repassados) ; considerando que o repasse efetuado pela entidade convenente em 28/8/2007 foi de R$ 25.000,00, o saldo do convênio a ser devolvido à entidade concedente era o valor histórico de R$ 3.537,04, cálculos esses constantes do quadro abaixo:

Quadro 2: Saldo do Convênio a recolher
	 
 Descrição
	Data
 
	Execução do Convênio

			Valor (em R$) 

	Valor Repassado
	28/08/2007
	                 25.000,00   

	Valor Concedente
	28/08/2007
	                 21.462,96   

	Saldo do Convênio
	28/08/2007
	                   3.537,04   

1.9. O valor atualizado do débito (R$ 3.537,04) até 25/9/2019 é de R$ 6.914,56 (peça 71) . 
1.10. Considerando que o valor atualizado do débito ora apurado é inferior ao valor estabelecido no inciso III do art. 7º da IN-TCU 71/2012, propõe-se o arquivamento dos autos, a título de racionalização administrativa e economia processual.
Verificação do Prazo de Prescrição da Pretensão Punitiva
Observa-se ter ocorrido a prescrição da pretensão punitiva por parte do TCU que, nos termos do entendimento firmado no Acórdão 1441/2016-TCU-Plenário (Rel. Ministro Benjamin Zymler) , subordina-se ao prazo geral de prescrição indicado no art. 205 do Código Civil, qual seja, dez anos contados a partir da data de ocorrência da irregularidade sancionada, nos termos do art. 189 do Código Civil. As irregularidades discutidas nesta TCE ocorreram nos exercícios de 2006 a 2008, portanto há mais de 10 anos, sem que tenha sido autorizada, pelo TCU, audiência do responsável pelas irregularidades 1 e 2 retro descritas.
CONCLUSÃO
Tendo em vista que o exame da ocorrência n. 4 evidenciou que o valor atualizado do débito remanescente apurado é de R$ 6.914,56, portanto inferior a R$ 100.000,00, limite fixado por este Tribunal para encaminhamento de TCE, cabe propor desde logo, a título de racionalização administrativa e economia processual, com vistas a evitar que o custo da cobrança seja superior ao valor da importância a ser ressarcida, o arquivamento do processo, com fundamento no art. 93 da Lei 8.443/1992, nos arts. 169, inciso VI, e 213 do RI/TCU c/c o art. 7º, inciso III, da IN/TCU 71/2012 (item 11.3) .
Além disso, resta prescrita a pretensão punitiva do TCU para irregularidades passíveis de audiências, tendo em vista que ocorreram há mais de 10 (dez) anos sem que tenham havido interrupção do prazo prescricional. 
PROPOSTA DE ENCAMINHAMENTO
Diante do exposto, submetem-se os autos à consideração superior, propondo:
a) arquivar o presente processo, sem cancelamento do débito, a cujo pagamento continuará obrigado o devedor, para que lhe possa ser dada quitação, com fundamento no art. 93 da Lei 8.443/1992, nos arts. 169, inciso VI, e 213 do RI/TCU c/c o art. 7º, inciso III, da IN/TCU 71/2012 (item 11.3) ; 
b) dar ciência da deliberação que vier a ser proferida ao Fundo Nacional de Saúde e ao Sr. Bruno Gustavo Araújo Loureiro (CPF XXX.024.804-XX) ."
2.	Divergindo do posicionamento da SecexTCE, o Ministério Público junto ao TCU proferiu o parecer cujo essencial reproduzo na sequência, com ajustes de forma (peça 75) :
"O Ministério Público de Contas dissente, com as vênias de estilo, da proposição da unidade técnica, por entender que não restou comprovado o nexo de causalidade entre a aquisição do veículo de placa MUY-6336 (peças 41 e 45) , em 13/7/2006, pelo valor de R$ 23.180,00, a movimentação bancária da conta específica e os demais elementos do presente processo, cabendo destacar, a respeito, as ocorrências que seguem:
a) a conta específica recebeu o crédito dos recursos federais em 30/8/2007 (R$ 25.000,00) e os manteve sem aplicação financeira até abril/2008 (peças 1, p. 45, e 18, pp. 2/11) ;
b) em abril/2008, a conta específica recebeu uma transferência a crédito de R$ 16.825,43 (2/4/2008) e um depósito de R$ 264,57 (11/4/2008) . Além disso, houve um saque do saldo total da conta específica (14/4/2008) , mediante o cheque 300941, no valor de R$ 42.090,00 (= R$ 25.000,00 + R$ 16.825,43 + R$ 264,57) , nominativo à empresa Fiori Veicolo Ltda. e com a inscrição 'Convênio FNS 629/2005' no verso (peça 18, pp. 11/4) ;
c) no recurso de revisão, contudo, o recorrente afirma que, no âmbito do Acórdão 5954/2014-TCU-Segunda Câmara (peça 24) , que veio a ser declarado nulo mediante o Acórdão 2019/2018-TCU-Plenário (peça 58) , 'houve uma divergência com a realidade fática, dado que foi considerado que o valor do Convênio 629/05 teria sido utilizado para o pagamento de R$ 42.090,00 (quarenta e dois mil e noventa reais) para a compra de um veículo que não estaria no plano de trabalho';
d) nessa linha, no apelo revisional, o recorrente noticiou e argumentou o seguinte:
d.1) quando foi transferido para o município o valor de R$ 25.000,00, em 28/8/2007, referente ao Convênio 629/2005, o veículo Mille Fire já havia sido adquirido na data de 13/7/2006, conforme a nota fiscal apresentada [NF 
0164604, de 13/7/2006, no valor de R$ 23.180,00, da empresa Blumare Veicolo Ltda., CNPJ 40.926.263/0001-40, Placa: MUY-6336, Chassis 9BD15822764861077. Seguro DPVAT, de 26/7/2006, peças 41 e 45];
d.2) antes, portanto, da transferência da verba pela União, o município adiantou o pagamento e realizou a compra do veículo objeto do plano de trabalho com recursos da prefeitura, o que era autorizado pelos termos do Convênio 629/2005 (Cláusulas Sexta, Parágrafo Primeiro, e Oitava) , visto que, após o início da vigência do ajuste, já poderiam ser pagas despesas com recursos do convênio, independentemente de os recursos serem previamente transferidos, uma vez que a Cláusula Oitava considera o convênio vigente a partir da data da assinatura;
d.3) assim, considerando que a assinatura do convênio se deu em 29/12/2005, o veículo objeto do plano de trabalho já podia ser adquirido em 13/7/2006, independentemente do fato de a transferência dos recursos só ter acontecido em 28/8/2007;
e) ocorre que o então prefeito Bruno Gustavo Araújo Loureiro, responsável nestas contas especiais, declarou ao ministério, em 20/11/2006, ou seja, quatro meses após a alegada compra, com recursos do Convênio 629/2005, do veículo Fiat Uno Mille Fire de placa MUY-6336, que ainda iria adquirir o bem conveniado, consoante transcrição que segue (peça 53, p. 35, grifos acrescidos) :
'Em resposta ao Parecer Técnico desse Ministério, informamos que, de acordo com a nova pesquisa de mercado realizada, e considerando as dificuldades deste município, adotaremos a sugestão oferecida para aquisição de um veículo para o Programa de Saúde da Família - PSF, que se adequaria melhor à real necessidade de Japaratinga/AL.
Visando sanar pendências existentes para a efetivação do convênio supracitado, estamos enviando em anexo o formulário ANEXO IX [plano de trabalho], contendo a relação descritiva do veículo a ser adquirido [Fabricação 2006, Modelo 2007, capacidade para 5 passageiros, 5 portas, motor 1.0 com 8 válvulas, injeção multiponto, bicombustível, no valor de R$ 27.000,00, peças 1, pp. 9/11, e 53, p. 36].
Aproveitando o ensejo, informamos que nos comprometemos a usar este veículo exclusivamente para o transporte de equipes do Programa de Saúde da Família.'
f) nesse cenário, além de a conta específica não registrar débito no valor de R$ 23.180,00 (peça 18) , o sr. Bruno Gustavo Araújo Loureiro atestou, em 20/11/2006 (peça 53, p. 35) , que o veículo não fora adquirido até então, de modo que a aquisição feita em 13/7/2006 não faz prova do devido nexo de causalidade entre os recursos transferidos pelo concedente e as despesas realizadas pelo convenente;
g) some-se a isso que, de acordo com o Relatório de Verificação in loco 16-1/2008, até a data de 27/2/2008, não havia sido adquirida a unidade móvel especificada no plano de trabalho aprovado, ou seja, para transporte das equipes do Programa Saúde da Família (peça 1, p. 57, item 2.2) . No Relatório de Verificação in loco 63-2/2008, de 24/9/2008, constam as informações de que a execução do objeto do convênio não fora iniciada e de que a documentação não fora disponibilizada (peça 1, p. 83, itens 2.1 e 3.1) ;
h) não restou claro, nos autos, por que a documentação comprobatória da aquisição do veículo em 13/7/2006 (Fiat Uno Mille Fire, de placa MUY-6336) não foi apresentada às equipes encarregadas dos Relatórios de Verificação in loco 16-1/2008 e 63-2/2008;
i) como os recursos federais foram creditados em 30/8/2007 (peça 18, p. 2) , também não restou claro por que o veículo, adquirido em julho/2006, somente veio a ser pago em abril/2008, cerca de 8 meses após o crédito dos recursos na conta específica (agosto/2007) , os quais permaneceram 'parados' na conta durante este período (agosto/2007 a abril/2008, peça 18, pp. 2/11) , sem aplicação no mercado financeiro e em detrimento do pronto pagamento à empresa Blumare Veicolo Ltda., que teria fornecido o veículo em julho/2006.
III
Em face do exposto, com as vênias de estilo, o Ministério Público de Contas manifesta-se, com fundamento nos arts. 10, § 1º, 11 e 12, inciso II, da Lei 8.443/1992, no sentido da citação do sr. Bruno Gustavo Araújo Loureiro, ex-prefeito de Japaratinga/AL (gestão 2005/2008) , pela importância total repassada (R$ 25.000,00, data de origem: 30/8/2007, peça 18, p. 2) , em decorrência da não comprovação do nexo de causalidade entre a aquisição do veículo de placa MUY-6336, em 13/7/2006, pelo valor de R$ 23.180,00 (peças 41 e 45) , a movimentação bancária da conta específica (peça 18) e os demais elementos do presente processo, conforme ocorrências detalhadas nas alíneas 'a' a 'i', supra."
	
É o Relatório.

8.1. Henrique Correia Vasconcellos (8.004/OAB-AL) e outros, representando Bruno Gustavo Araújo Loureiro.

Procurador Júlio Marcelo de Oliveira.

TOMADA DE CONTAS ESPECIAL. OMISSÃO NO DEVER DE PRESTAR CONTAS. CITAÇÃO. REVELIA. CONTAS JULGADAS IRREGULARES. DÉBITO MULTA. RECURSO DE REVISÃO. CONHECIMENTO. PROVIMENTO. NULIDADE DA DECISÃO ORIGINAL. RETORNO DOS AUTOS AO RELATOR A QUO. CONTAS PRESTADAS INTEMPESTIVAMENTE. DESVIO DE OBJETO. PRESCRIÇÃO DA PRETENSÃO PUNITIVA. CONTAS JULGADAS IRREGULARES.

TOMADA DE CONTAS ESPECIAL (TCE)

Secretaria de Controle Externo de Tomada de Contas Especial (SecexTCE).

Examino Tomada de Contas Especial (TCE) instaurada pelo Fundo Nacional de Saúde (FNS) , em desfavor do Sr. Bruno Gustavo Araújo Loureiro (CPF: 010.024.804-77) , ex-prefeito de Japaratinga/AL (gestão: 1/1/2005 a 31/12/2008) , em razão de irregularidades no Convênio 629/2005 (Siafi 541892) , celebrado entre o FNS e o Município de Japaratinga/AL, que teve por objeto dar apoio técnico e financeiro para a aquisição de "Unidade Móvel de Saúde", visando ao fortalecimento do Sistema Único de Saúde (SUS) .
Originalmente, estes autos haviam sido apreciados por este Tribunal, que, por meio do Acórdão 5954/2014-TCU-Segunda Câmara, de relatoria do Ministro Raimundo Carreiro, considerou a revelia do responsável, julgou irregulares as suas contas ante a omissão da devida prestação de contas, condenou-o em débito e lhe aplicou multa individual.
Passados pouco mais de três anos da decisão proferida, o responsável interpôs recurso de revisão julgado pelo Acórdão 2019/2018-TCU-Plenário, de relatoria do Ministro Aroldo Cedraz, que conheceu do recurso interposto e, no mérito, deu-lhe provimento, o que resultou na anulação da decisão recorrida e consequente retorno dos autos ao relator a quo.
A nulidade em questão decorreu de erro de procedimento consistente na juntada da prestação de contas enviada pelo responsável ao órgão, de forma intempestiva, nos autos do TC Processo 025.505/2010-6, em vez da sua juntada ao presente feito.
Com a assunção do relator a quo à Presidência desta Corte de Contas, os autos tiveram sua relatoria alterada para o Ministro Aroldo Cedraz. Todavia, em virtude de Sua Excelência ter sido o relator do respectivo recurso de revisão, os autos couberam a mim, mediante sorteio.
Feito esse breve histórico do iter seguido no âmbito deste Tribunal, passo a sintetizar as irregularidades que ensejaram esta TCE.
II
O objeto do convênio possuía valor estimado em R$ 27.000,00, dos quais R$ 25.000,00 seriam repassados pelo concedente e R$ 2.000,00 corresponderiam à contrapartida do convenente. O ajuste previa viger no período de 29/12/2005 a 24/12/2006 (peça 1, p. 43) e a apresentação da prestação de contas até 60 dias após o término da sua vigência (peça 1, p. 37) . Ocorre que o repasse das verbas federais somente ocorreu em 30/8/2007 (peça 18, p. 2) . Por causa desse atraso, a vigência final foi alterada duas vezes ex officio, sendo que a data final foi estabelecida para 22/8/2008 e, por conseguinte, o prazo final da prestação de contas estendido até 21/10/2008.
No período de 27/2/2008 a 28/2/2008, ou seja, ainda durante a vigência do convênio, a Divisão de Convênios e Gestão do Núcleo Estadual do Ministério da Saúde em Alagoas (DICON/AL) realizou fiscalização in loco em Japaratinga/AL, tendo verificado que o convenente ainda não havia adquirido a unidade móvel para transporte de equipe do Programa Saúde da Família (PSF) , conforme previa o plano de trabalho, mas, em vez disso, havia realizado a aquisição, por meio da Tomada de Preços 1/2008, de um veículo (ambulância) Fiat Fiorino, chassis 9BD25504988827330, Renavan 953432165, Placa MUH-5172, ao custo de R$ 42.090,00, sendo a diferença entre este valor e o total previsto no convênio depositado na conta vinculada pela própria Prefeitura (Relatório de Fiscalização n. 16-1/2008-DICON/AL, peça 1, p. 47-55) .
Em 24/9/2008, depois de encerrada a vigência do convênio, o Ministério da Saúde realizou outra fiscalização in loco e constatou que não fora adquirido qualquer outro veículo. Concluiu, assim, que o objeto do convênio não havia sido executado (peça 1, p. 75-85) . 
Findo o prazo previsto para a prestação de contas (21/10/2008) , o responsável não a apresentou, o que deu ensejo à instauração da competente TCE pelo FNS, com imputação do débito integral em face da sua omissão.
Em 30/09/2010, o responsável encaminhou a prestação de contas para o Ministério da Saúde, mediante o Ofício n. 110/2010 (peça 70, p. 136) . Contudo, a respectiva tomada de contas já havia sido encaminhada à Secretaria Federal de Controle Interno (SFCI) , em janeiro/2010 (peça 1, p. 147) , tendo o controle interno, mais de dois anos depois, emitido o relatório e o certificado de auditoria n. 241310/2012 (peça 1, p. 149-153) , com o subsequente envio da documentação a este Tribunal, fundada na omissão na prestação de contas, o que culminou no Acórdão 5954/2014-TCU-Segunda Câmara e demais trâmites processuais que mencionei no início deste voto.
Concluída essa expedita contextualização, passo a enfrentar o mérito.
III
Conforme expus nos tópicos anteriores, nas fiscalizações realizadas no município por equipe do Ministério da Saúde, foi considerado que não fora adquirida a unidade móvel prevista, porém restou apontado que foi apresentado outro veículo (ambulância Renavam 953432165) como sendo o objeto deste convênio. 
Na mesma linha, a prestação de contas apresentada pelo responsável comprovou, em termos físicos e financeiros, a aquisição dessa ambulância com recursos do convênio. 
Nada obstante, no recurso de revisão interposto, o advogado do responsável informou ter havido uma "divergência com a realidade fática". Nesse sentido, alegou que a prestação de contas apresentada dizia respeito a recursos de outro convênio. Para o ajuste em tela, portanto, ele apresentou outra nota fiscal (peça 45) , da empresa Blumare Veicolo Ltda. (CNPJ 40.926.263/0001-40) , de 13/7/2006, referente à aquisição do veículo Fiat Uno Mille, placa MUY-6336, Renavam 102627, ao custo de R$ 23.180,00. Na referida nota fiscal, consta menção ao convênio em exame, inserida à mão livre. 
Também apresentou comprovante de seguro DPVAT, datado de 26/7/2006 (peça 41) , e fotografia do mencionado veículo (peça 42) .
Diante disso, a SecexTCE considerou que o objeto do convênio havia sido executado, contudo restaria pendente o ressarcimento à União do valor histórico de R$ 3.537,04, referente à diferença entre o total pago pelo veículo ora informado e o montante depositado na conta específica do convênio. 
Identificou, ainda, outras irregularidades pelas quais o responsável deveria ser apenado (atraso na prestação de contas e ausência de licitação) , contudo deixou de aplicar-lhe multa por estar caracterizada a prescrição da pretensão punitiva.
Em virtude da baixa materialidade dos valores apurados, a unidade técnica propõe o arquivamento dos autos, sem cancelamento do débito. 
O Ministério Público junto ao TCU (MPjTCU) divergiu das conclusões da unidade técnica, pois, em seu entendimento, os documentos apresentados não se mostram aptos a demonstrar o nexo de causalidade entre os recursos transferidos pelo concedente e as despesas realizadas pelo convenente. Propõe, ao final, promover nova citação do responsável pela importância total repassada (R$ 25.000,00, data de origem: 30/8/2007) .
Acompanho em parte as conclusões do Parquet, cujos fundamentos incorporo às minhas razões de decidir, dissentindo, contudo, do encaminhamento por ele sugerido.
Os extratos bancários da conta específica do convênio dão conta das seguintes movimentações (peça 18) : (i) crédito pela União no valor de R$ 25.000,00, em 30/8/2007; (ii) crédito por transferência do convenente no valor 16.825,43, em 3/4/2008; (iii) crédito por depósito em cheque BB liquidado no valor de R$ 264,57, em 11/4/2008; e (iv) débito de cheque no valor de R$ 42.090,00, em 14/4/2008.
Como se pode verificar, as movimentações bancárias não justificam o valor do veículo Uno Mille (R$ 23.180,00) , mas sim o exato valor da ambulância adquirida (R$ 42.090,00) .
Além disso, como bem recuperou o MPjTCU, o então prefeito Bruno Gustavo Araújo Loureiro, responsável nestas contas especiais, declarou ao Ministério da Saúde, em 20/11/2006, ou seja, quatro meses após a alegada compra do veículo Uno Mille, que ainda iria adquirir o bem conveniado (peça 53, p. 35) . 
Também nas duas fiscalizações in loco realizadas, ambas em datas posteriores à aquisição desse suposto automóvel, não houve sequer menção a ele, mas sim à retro mencionada ambulância.
De mais a mais, observa-se, na nota fiscal do veículo Uno Mille (peça 45) , que a referência ao convênio em exame foi inserida manualmente. Ora, se ele foi adquirido já na vigência do presente convênio, é de se estranhar seu desconhecimento pelo ex-Prefeito, assim como não vislumbro razões para que sua menção deixasse de ter sido inserida logo quando da emissão da respectiva nota fiscal.
Pelas razões acima expostas, alinho-me ao posicionamento do Parquet, no sentido de que não restou demonstrado o nexo de causalidade entre a execução física e financeira do veículo Uno Mille. Todavia, dissinto, como já mencionei, do encaminhamento subsequente.
No presente caso, não considero que tenha havido a inexecução do objeto propriamente dito, mas sim o emprego de recursos para aquisição de objeto diverso do pactuado, ainda assim com benefício à população, o que configura desvio de objeto.
Isso porque restou devidamente comprovada a aquisição da ambulância, em vez de veículo para transporte de equipe do PSF - os valores e data da aquisição são coincidentes com a movimentação bancária e as equipes das duas fiscalizações realizadas pelo Ministério da Saúde atestaram in loco a existência física desse bem.
Observo que o bem adquirido (ambulância) diverge do pactuado, conquanto este tinha por objetivo o transporte de equipe do PSF, porém ambos visam indubitavelmente ao fortalecimento do Sistema Único de Saúde (SUS) , mesma finalidade descrita no termo de convênio, conforme transcrevo abaixo (peça 1, p. 27, sublinhei) :
CLÁUSULA PRIMEIRA - DO OBJETO 
O presente Convênio tem por objeto dar apoio técnico e financeiro para "AQUISICAO DE UNIDADE MOVEL DE SAUDE", visando ao fortalecimento do Sistema Único de Saúde - SUS, conforme especificações técnicas constantes do Plano de Trabalho que passa a fazer parte integrante do presente Termo.
Destaco que, de acordo com a jurisprudência deste Tribunal, o desvio de objeto não conduz, via de regra, à imputação de débito. Conforme o caso, a ocorrência pode levar ao julgamento pela irregularidade das contas com aplicação de multa aos responsáveis.
Transcrevo, na sequência, alguns julgados desta Corte nesse sentido, obtidos por meio de pesquisa à Jurisprudência Selecionada do TCU:  
A conduta dos agentes públicos responsáveis pela aplicação de recursos do SUS com desvio de objeto caracteriza descumprimento dos normativos que regem o sistema, bem como desrespeita o planejamento da política nacional de saúde, devendo ser apenada com a multa prevista no art. 58 da Lei 8.443/1992. (Acórdão 3990/2016-TCU-Primeira Câmara, Relator: BRUNO DANTAS) .
O desvio de objeto, mas não de finalidade, na execução de despesas não enseja a restituição dos valores empregados, mas sujeita o responsável à pena prevista no art. 58, inciso II, da Lei 8.443/1992, por descumprimento do ajustado. (Acórdão 4374/2014-TCU-Primeira Câmara, Relator: JOSÉ MUCIO MONTEIRO) .
O desvio de objeto na aplicação dos recursos, desde que mantida a finalidade avençada do gasto, não leva necessariamente à imputação de débito. Conforme o caso, a ocorrência pode levar ao julgamento pela irregularidade das contas, com aplicação de multa aos responsáveis. (Acórdão 5304/2013-TCU-Primeira Câmara, Relator: VALMIR CAMPELO) .
A aplicação de recursos de convênio em objeto distinto do pactuado, mas dentro da mesma finalidade, constitui desvio de objeto, sem imputação de débito, e caracteriza infração grave, sujeita a multa. A obrigação de devolver recursos usados com desvio de finalidade, mas com benefícios à comunidade, é do convenente. (Acórdão 1541/2007-TCU-Plenário, Relator: AUGUSTO NARDES) .
Seguindo essa linha de raciocínio, considero que o responsável deve ter suas contas julgadas irregulares, nos termos dos arts. 16, inciso III, alínea "b", e 19, parágrafo único, da Lei 8.443/1992, sem, todavia, se lhe imputar débito. Deixo, contudo, de aplicar-lhe a multa prevista no art. 58 da mencionada lei, por restar caracterizada a prescrição da pretensão punitiva, conforme consignou a unidade técnica, na instrução que transcrevi integralmente no relatório que precede este voto. 
	Com base no exposto, VOTO por que este Tribunal adote a minuta de acórdão que trago à apreciação.
TCU, Sala das Sessões Ministro Luciano Brandão Alves de Souza, em 30 de abril de 2020.
Ministro JOÃO AUGUSTO RIBEIRO NARDES 
Relator